【裁判字號】    88,上訴,3516
【裁判日期】    891018
【裁判案由】    偽造文書等
【裁判全文】
臺灣高等法院刑事判決                          八十八年度上訴字第三五一六號
    上  訴  人
    即  被  告  甲○○
    上  訴  人
    即  被  告  乙○○
右上訴人因偽造文書案件，不服臺灣桃園地方法院八十五年度訴字第一三九三號，中
華民國八十八年六月十六日第一審判決（起訴案號：臺灣桃園地方法院檢察署八十五
年度偵字第四０六六號，及移送併辦（臺灣板橋地方法院檢察署八十六年度偵字第二
○七四六、二五一○二號，八十七年度偵緝字第四七三號，八十八年度偵字第一九八
○七、一六五八五號）提起上訴，本院判決如左：
    主  文
原判決關於乙○○、甲○○部分撤銷。
乙○○連續行使偽造私文書，足以生損害於他人，累犯，處有期徒刑貳年貳月。
甲○○共同連續意圖為自己不法之所有，以詐術使人將本人之物交付，處有期徒刑壹
年陸月。
    事  實
一、乙○○曾於民國七十九年間因犯詐欺罪，經台灣板橋地方法院判處有期徒刑三月
    確定，又於八十年間因犯偽造有價證券案件，經最高法院判處有期徒刑九月，經
    檢察官就上開二罪聲請定執行刑，應執行有期徒刑十一月，於八十四年三月十二
    日執行完畢。猶不知悔改，復與甲○○及楊家成（已諭知免訴判決）三人，共同
    基於概括犯意，意圖為自己不法之所有，自始無給付貨款之真意，以購買茶葉為
    名，行詐取茶葉之實，由乙○○與楊家成合夥，楊某並邀甲○○加入，由甲○○
    及楊家成擔任會計，自八十四年九月下旬起至同年十二月初，分由乙○○在桃園
    市○○路○段四四○號路加診所地下室，或在同段四三八號四樓丁○○、黃麗霞
    夫婦住處，另由甲○○在前開路加診所地下室，先後向丁○○、黃麗霞夫婦洽購
    茶葉，洪氏夫婦不疑有他，均送貨至路加診所，咸以支票付款；八十四年十二月
    間遷址，即由乙○○在桃園市○○路○段三十二號開設全坊茶行，由乙○○以電
    話訂購茶葉，丁○○、黃麗霞夫婦亦不疑有他，而送貨至全坊茶行，又均係以支
    票付款。計自八十四年九月下旬起至八十五年二月間止，共詐得總價達新台幣（
    下同）五百九十三萬元之茶葉，均分別由乙○○或甲○○以附表一、二、三、四
    所示支票付款，上開支票合計二十八紙，面額合計五百九十三萬元，均未兌現，
    洪氏夫婦嗣於八十五年二月間，前往全坊茶行催討貨款時，詎乙○○已將其所購
    茶葉搬遷一空，逃逸無蹤，丁○○、黃麗霞夫婦始悉受騙。另乙○○意圖為自己
    不法之所有，單獨基於前開同一詐欺之概括犯意，於八十五年一月間，自始無給
    付貨款之真意，以購買藥品為名，行詐取藥品之實，利用不知情之原路加診所負
    責人林成業以電話向在台北縣板橋市○○路二四五巷五十弄十七之一號之庚○○
    訂購藥品稱：路加診所已頂給乙○○，吳某需要燙傷藥等語，致庚○○陷於錯誤
    ，將價值四萬二千元之藥品一批送至路加診所交與乙○○，乙○○則交付支票一
    紙與庚○○作為給付貨款之用。嗣經庚○○提示上開支票不獲兌現，始知受騙。
二、案經丁○○及戊○○訴請台灣桃園地方法院檢察署檢察官及庚○○訴由台灣板橋
    地方法院檢察署呈請台灣高等法院檢察署核令轉台灣桃園地方法院檢察署檢察官
    偵查起訴。
    理  由
一、訊據上訴人即被告乙○○固坦承於右揭時地向丁○○、黃麗霞夫婦購買茶葉之事
    實，惟矢口否認其有詐欺犯行，辯稱：有交付附表一至四所示支票予洪氏夫婦，
    但僅買約二百萬元茶葉，其他係向告訴人丁○○調借現金；伊與林成業合夥開設
    診所，係林成業於八十五年一月向庚○○訂購四萬二千元藥品云云。上訴人即被
    告甲○○則矢口否認有向洪氏夫婦購買茶葉，並否認有與被告吳某共同詐欺之情
    形。經查：
（一）右揭被告乙○○與甲○○連續向被害人丁○○詐騙茶葉之事實，業據告訴人丁○○指訴綦詳，核與證人黃麗霞證述情節相符。並有如附表一、二、三、四所
      示支票明細表、支票及退票理由單影本附卷可稽（見偵四０六六卷第三頁至第
      三十四頁）。告訴人丁○○及證人黃麗霞則指稱除有借予乙○○十五萬元支票
      一紙外，別無借款情事。被告乙○○未能舉證證明有借款事實存在，按三百多
      萬元借款，金額不小，豈有不立據之理，洪氏夫婦又非經營錢莊，況被告乙○○於原審供稱：「（五百九十三萬之支票款及二十八張支票，是你開出並交付
      抵付價金？）是的。」等語（見原審卷二第六十九頁），足證確係購買價值五
      百九十三萬元之茶葉。被告乙○○所辯僅購買約二百萬元茶葉云云，要屬避重
      就輕之詞，應無可採。
（二）證人黃麗霞於原審證稱：「（乙○○有無向你買過茶葉？）有，他們三人都有
      ，乙○○跟我接觸比較多，收貨單也是他簽的，甲○○也有跟我交易，他還當
      場開楊家成之支票給我們，我看見楊家成時是在八十五年一月間在全坊茶行內
      ，我當時跟廠商交易，不知道要交貨給何人，是楊家成來接我的貨。」、「乙○○之票是他本人開的，楊家成知支票也是楊家成在全坊茶行開的，也有甲○○開的，乙○○有沒有開我不記得。」（見原審卷二第十九頁）、「帛利公司
      之支票是由甲○○當場簽發，再交給乙○○背書，再由甲○○交給我」等語（
      見原審卷二第二一六頁），於本院中證稱：「林某向我介紹吳某說吳對茶葉很
      有興趣，吳自八十四年九月開始進貨至路加診所之地下室，我是在桃園市○○
      路○段四三八號四樓之二，是我住的，四三八號二樓之一我當倉庫。八十四年
      九月下旬到同年十二月初大部分是乙○○到四四０號地下室及四三八號四樓之
      二我住處，王某則是到四四０號地下室向我及我先生買茶葉，付款都在四四０
      號地下室。八十四年十二月間他又搬到介壽路一段三十二號開全坊茶行，那時
      就由吳某打電話來訂茶葉，我送貨到全坊茶行，收款由我夫婦到全坊茶行收款
      ，但一向都給支票，且沒有一張兌現。」等語（見本院卷八十八年十二月十三
      日筆錄），被告乙○○於原審供稱：「（王及楊某任何職？），任會計，由楊
      介紹王來的。」等語（見原審卷二第六十八頁反面），被告甲○○於原審供稱
      ：「我有開乙○○之票，但沒有開楊家成之票，改稱我只是去農會把乙○○之
      支票領出來交給吳某，我並沒有在支票上寫任何字。」等語（見原審卷一第二
      十三頁反面至第二十四頁），同案被告楊家成於原審供稱：「（為何拿支票給
      他用？）．．．．．．我一時糊塗，才會相信他（指乙○○），跟他合夥。」
      （見原審卷一第九十一頁反面）、「我申請的票沒有親自使用，所以票到那裡
      去了我不知道。」、「（帛利企業有限公司為何人所開設？）不是我開的，開
      戶後印章均交由乙○○使用。」等語（見原審卷二第六十五頁），就以上供證
      參互以觀，足證被告乙○○與楊家成係合夥向洪氏夫婦詐購茶葉，並邀甲○○
      參與詐購並擔任會計，楊家成虛設帛利企業有限公司，請領支票，供乙○○詐
      為付款之用，甲○○並曾代乙○○往領支票，而由支票悉未兌付，足證渠等自
    始無付款真意。甲○○並用印代為簽發楊家成或帛利公司之支票，此由目擊證
      人黃麗霞之證述，參以楊家成及帛利公司簽發之支票均係以用印方式簽發，有
      支票影本在卷可證。足證被告二人與楊家成確有犯意之聯絡與行為之分擔。原
      審囑託鑑定中國信託商業銀行新店分行票號ＢＺ0000000號、ＢＺ00
      00000號、ＢＺ二五一七五號、ＢＺ二五一八三號、ＢＺ二五一九四號支
      票及台灣土地銀行新莊分行票號ＤＡ0000000號、0000000號支
      票背面領款人簽名欄內「乙○○」簽名字跡與乙○○簽名字跡間之個性、慣性
      及特徵均相符，與甲○○當庭書寫字跡則不相符，有憲兵司令部刑事鑑識中心
      八十八年四月十二日（八八）綱得字第０四九五七號鑑驗通知書在卷一紙可稽
      。其中中國信託商業銀行新店分行票號ＢＺ二五一七五號、ＢＺ二五一八三號
      支票「乙○○」簽名字跡鑑定結果，固與證人黃麗霞所證係由被告甲○○簽發
      等情不合（見原審八十五年十一月二十六日訊問筆錄），證人黃麗霞此部份證
      詞雖屬有誤，然此部份送鑑支票僅佔告訴人所指被告甲○○經手簽發支票之十
      九分之十，而依上開鑑驗通知書所載，金額字跡部分且屬無法鑑定，是尚難徒
      憑前開鑑驗通知書遽認證人黃麗霞所為被告甲○○參與本案詐欺各節之證述不
      實。又同案被告楊家成於原審初供稱：伊係帛利企業負責人，經營項目不清楚
      ，票是合夥人拿走，伊完全沒使用，合夥人名字則忘記了云云，並辯稱不知票
      何以被乙○○拿去買茶葉云云（原審卷八十五年十二月三十日訊問筆錄），惟
      楊家成既已於其後坦承與被告乙○○合夥，已如前述，是其前所辯不知合夥人
      名字、不知票何以被乙○○拿去買茶葉云云，顯係畏罪飾卸之詞，不足採信。
（三）雖被告乙○○於原審翻稱：「（把茶葉賣出去，貨款有無收回來？）我把茶葉
      賣給甲○○，有二百多萬元」，旋又翻稱：「（你把茶葉賣給甲○○多少錢？
      ）一百多萬元。」云云（見原審卷二第九十四頁），同一庭期先後辯解不同，
      且質之被告甲○○於偵查初供稱：並未向被告乙○○購買茶葉等情（見偵四０
      六六卷第一０一頁反面），繼改稱：伊僅向被告乙○○買過一次茶葉，一萬餘
      元，並否認與乙○○有其他金錢往來等語（見偵四０六六卷第一０五頁，原審
      八十七年十月十二日訊問筆錄），無論如何，顯係否認被告吳某之說詞，一、
      二百萬元茶葉數量不小，被告乙○○竟提不出證據以證明甲○○向其購買一、
      二百萬元茶葉之事實，是其所辯，顯係畏罪飾卸之詞，委無可採。況被告等向
      告訴人洪某係詐購五百九十三萬元之茶葉，僅推稱其中一、二百萬元茶葉去向
      係賣予甲○○，對其餘三百多萬元茶葉仍無法交待去向，顯係詐得茶葉後，隱
      瞞銷贓管道。又被告乙○○嗣否認甲○○、楊家成為會計，並改稱楊家成係甲○○介紹來的云云，惟此與初供不合，案重初供，所辯亦無可採。又被告乙○○於原審辯稱：「（你們所有楊家成之支票何來？）我是向楊家成調票。」等
      語（見原審卷二第二十三頁反面），與楊家成前開所供與乙○○合夥，及帛利
      公司開戶後，支票供乙○○使用等情不合，楊家成坦承不利於自己之事實，較
      堪採信。被告所辯調票云云，應係避重就輕之詞，胥無可採。
（四）再由渠等自八十四年九月下旬起至八十五年二月間止，短短五月間，計向告訴
      人洪某購買總價達五百九十三萬元之茶葉，數量甚鉅，竟搬遷一空，茶葉去向
      不明，又悉數以支票付款，且均未兌現，足證渠等自始無付款真意，顯係以購
      買茶葉為名，行詐取茶葉之實。
（五）附表一至四所示支票，其中發票人楊家成、付款人臺灣土地銀行新莊分行、帳
      號００九四二０號之帳戶，係八十四年八月四日辦理開戶，同年十二月二十九
      日經票據交換所公告為拒絕往來戶；發票人楊家成、付款人第一商業銀行新莊
      分行、帳號０三七七三八號之帳戶，係八十四年七月二十七日辦理開戶，八十
      四年十二月二十九日經票據交換所公告為拒絕往來戶；發票人帛利企業有限公
      司、付款人中國信託商業銀行新店分行、帳號000000000000號之
      帳戶，係八十四年八月二日辦理開戶，八十五年二月二十八日開始發生退票，
      八十五年四月十二日經票據交換所公告為拒絕往來戶；發票人乙○○、付款人
      台北縣中和地區農會連城分部、帳號000000000號之帳戶，係八十四
      年九月八日辦理開戶，八十五年二月九日經票據交換所公告為拒絕往來戶；發
      票人帛利企業有限公司、付款人華南商業銀行新店分行北新辦事處、帳號00
      00000000號之帳戶，係八十四年八月二十三日辦理開戶，八十四年三
      月八日經票據交換所公告為拒絕往來戶；發票人一昌建材行（徐正雄）、付款
      人臺灣省合作金庫迴龍支庫、帳號００００七五號之帳戶，係八十四年十二月
      八日辦理開戶，八十五年二月十六日經票據交換所公告為拒絕往來戶，此有各
      該付款人銀行、農會來函附卷可按。上開支票帳戶均係在八十四年八、九、十
      二月間辦理開戶，卻紛紛於同年十二月間至八十五年四月間即遭拒絕往來。而
      被告楊家成因提供其所有第一商業銀行新莊分行、帳號０三七七三八號之帳戶
      支票及帛利公司企業有限公司支票用以詐財，亦經臺灣板橋地方法院八十五年
      度訴字第二七六三號刑事判決判處有期徒刑一年二月確定，有判決書一份附卷
      可按。
（六）被告乙○○於八十五年一月間，利用不知情之林成業向告訴人庚○○詐騙價值
      四萬二千元之藥品一批之事實，亦據告訴人庚○○指訴綦詳，及送貨單一紙在
      卷可憑。被告乙○○雖辯稱：向庚○○購買藥品者係是林成業云云。惟查告訴
      人庚○○於本院訊問時指稱：「（八十五年一月間誰以電話向你騙稱路加診所
      要買藥品一批，你將四萬二千元藥品交給乙○○？）是林成業打電話來說，他
      店已頂給吳某，吳某尚需要燙傷藥，因吳某與我不熟，故由林成業打電話。」
      、「（藥是送給誰收？）林成業、乙○○均在路加診所，我交給吳某，因打電
      話時我說要現金，我到場要現金時，吳某說要開票給我。」、「（林成業頂讓
      後有無在路加診所工作？）頂讓後林某已沒有資本額，就沒再去了。」等語（
      見本院卷八十八年十二月二十三日筆錄），足證受貨開票之人係被告吳某。又
      證人丙○○於本院訊問時證稱：「（你與林成業及乙○○合股有經營茶葉買賣
      嗎？）有合股經營診所。」、「（八十五年一月間乙○○向庚○○購買四萬二
      千元的藥品一批，是否你們三人合買的？）我只是出錢，診所倒了，他買藥的
      事情我並不知道。丁○○的太太在路加診所當會計。」等語（見本院卷八十九
      年五月四日筆錄），告訴人丁○○於本院訊問時指稱：「八十四年五月林成業
      、丙○○、乙○○三人向別人頂下路加診所。．．．．．．診所會計原是林成
      業的女友，後來林的女友將錢吞掉，乙○○叫我太太去幫忙查帳。八十四年底
      查出他有吞錢後，就拆夥了。」等語（見本院卷八十九年五月四日筆錄），參
      互以觀，足證路加診所於八十四年底業已拆夥。前開藥品購買日期在拆夥之後
      ，顯非合夥時所購，且由受貨及開票之人係被告乙○○，自係被告吳某利用不
      知情之拆夥人林成業詐購藥品。被告吳某否認犯行，要無可採。
（七）綜上而論，被告乙○○否認詐欺，被告甲○○否認知情參與云云，俱無可取。
      事證明確，被告乙○○、甲○○之犯行均堪認定，應予依法論科。
二、核被告乙○○、甲○○所為，均係犯刑法第三百三十九條第一項詐欺罪。被告二
    人與同案被告楊家成，就上開對丁○○、黃麗霞所為詐欺犯行，有犯意之聯絡及
    行為之分擔，為共同正犯。被告乙○○利用不知情之林成業打電話向庚○○詐購
    藥品，原係間接正犯，惟因其後藥品係由乙○○收受及以支票付款，已屬直接正
    犯，而不另論間接正犯，併此敘明。被告二人先後多次詐欺犯行，時間緊接，所
    犯均係構成要件相同之罪名，顯係基於概括犯意所為，均為連續犯，應依刑法第
    五十六條之規定論以一罪，並加重其刑。查被告乙○○曾於七十九年間因詐欺罪
    ，經台灣板橋地方法院判處有期徒刑三月確定，又於八十年間因犯偽造有價證券
    案件，經最高法院判處有期徒刑九月，經檢察官就上開二罪聲請定執行刑，應執
    行有期徒刑十一月，於八十四年三月十二日執行完畢，其於有期徒刑執行完畢後
    ，再犯本件有期徒刑以上之罪，為累犯，應依法加重其刑，並依法遞加重之。
三、原審予以論罪科刑，固非無見。惟查被告乙○○並未向洪氏夫婦承租桃園市○○
    路○段四百四十號地下室，而係林成業向洪氏夫婦承租，業據證人黃麗霞於本院
    訊問時證述明確（見八十八年十二月十三日本院訊問筆錄），原審事實欄之認定
    有誤；附表四所示支票二紙背面之戊○○背書，經本院囑託法務部調查局鑑定結
    果，認為：「因送鑑參考資料字跡均為乙○○當庭所書，與待鑑簽名字跡之書体
    及運筆方式均不一致，且一般模仿他人簽名字跡已非自然情況下所書寫，致無法
    確認個別筆跡之特徵，本案歉難鑑定『戊○○』背書是否為乙○○所簽。」，有
    該局函在卷可稽，是尚難遽認附表四所示支票二紙背面之戊○○背書，係被告乙○○所偽造，原審認定係乙○○偽造，證據尚有未足，從而諭知前開署押沒收，
    即有未洽；又附表四所示支票之原本曾經告訴人丁○○提出於本院，供鑑定背書
    筆跡後發還，足證係被告乙○○等人購買茶葉時交付予洪氏夫婦之票據，而原判
    決認附表五所列支票係乙○○向庚○○購買藥品時所交付，竟與附表四編號一所
    列支票重覆，即有違誤；乙○○係利用林成業打電話向庚○○訂購藥品，原判決
    認定係乙○○親自打電話，與事實不符。被告二人上訴否認詐欺，雖無理由。惟
    原判決既有如上可議之處，自應由本院予以撤銷改判。爰審酌被告二人均有犯罪
    前科，素行不佳，有本院被告全國前案紀錄表在卷可參，被告乙○○與楊家成係
    合夥行騙，甲○○係經楊家成介紹而參與，以虛設行號領取銀行支票詐騙商家貨
    物，對社會經濟秩序顯有重大影響，計詐得五百九十三萬元之茶葉，及乙○○另
    單獨詐得四萬二千元之藥品，被告二人犯罪後猶飾詞狡辯，毫無悔意之態度，及
    被告二人迄未與告訴人丁○○達成和解，被告吳某迄未與告訴人庚○○達成和解
    ，惟庚○○表示願意原諒乙○○等一切情狀，分別量處如主文第二項、第三項所
    示之刑，以示懲儆。
四、公訴意旨另以：被告乙○○於附表四所示支票二紙票背偽造「戊○○」之背書，
    而持票向丁○○行使，因認被告吳某另涉刑法第二百十六條、第二百十條之行使
    偽造私文書罪嫌等情。經查被告乙○○固於原審供稱：「（提示一昌建材行之支
    票二張，其上戊○○之簽名是何人寫的？）是我寫的，二張都是我寫的。」等語
    （見原審卷二第十九頁反面）、「是我寫的，當時戊○○有在場，我有跟他說，
    我要簽他的名字，他沒有表示反對。」等語（見原審卷二第四十二頁），於本院
    訊問時則供稱：「（附表四之支票二張，你在何時、何地偽造戊○○之署押？）
    我在全坊茶行內寫的，陳某是在八十五年一月在全坊茶行開給我的，一次開給我
    二張。當時我忘了叫他背書，他走了所以我在票背註明他的名字，我簽戊○○三
    個字，二張票均如此。」等語（見本院卷八十八年十二月二十三日筆錄）、「（
    附表四編號一、二的支票上『戊○○』的字究竟是何人寫的？提示支票原本）我
    不記得是誰寫的。」「（你以前為何有承認是你寫的？）我是指在戊○○三個字
    旁邊我有簽名。」等語，經本院當庭勘驗前開二張支票原本，戊○○背書旁邊均
    有『乙○○』三字（見本院卷八十九年五月四日筆錄）。被告先後就有無偽造「
    戊○○」背書，供述不一。證人黃麗霞於原審證稱：「一昌建材行票據背面戊○○之簽名，我們確實看到戊○○親自背書簽名，支票是乙○○交給我的。」等語
    （見原審卷二第十九頁），「我沒有確切見過陳背書，只見他們要我將貨物直接
    卸入戊○○之車上。」等語（見原審卷二第七十一頁反面）。究係被告乙○○偽
    造背書，抑戊○○親自背書，先後證述不一。告訴人戊○○於原審中指稱：「（
    有同意用你之（名義）背書支票？）不同意。」等語（見原審卷二第七十一頁）
    。在民事上戊○○應否負擔前開支票之背書責任，有舉證責任之問題，不容輕率
    依被告吳某一度之自白，遽認係被告吳某偽造戊○○之背書，而予諭知沒收。本
    案原應鑑定戊○○之筆跡。惟經本院合法傳拘戊○○不到，致無從鑑定附表四所
    示二紙支票之背書是否戊○○之筆跡。附表四所示支票二紙背面之戊○○背書，
    經本院囑託法務部調查局鑑定結果，認為：「因送鑑參考資料字跡均為乙○○當
    庭所書，與待鑑簽名字跡之書体及運筆方式均不一致，且一般模仿他人簽名字跡
    已非自然情況下所書寫，致無法確認個別筆跡之特徵，本案歉難鑑定『戊○○』
    背書是否為乙○○所簽。」，有該局函在卷可稽，是即無從判斷被告吳某一度之
    自白是否與事實相符，尚難遽認附表四所示支票二紙背面之戊○○背書，係被告
    乙○○所偽造，原審認定係乙○○偽造，證據尚有未足。此外復查無其他積極事
    證，足認被告乙○○有偽造私文書之犯行，本諸罪疑惟輕之原則，本應為被告吳
    某此部分無罪之諭知，惟因公訴人認被告吳某此部分與前揭有罪部分有牽連犯之
    裁判上一罪關係，爰不另為無罪之諭知。
五、公訴意旨另略以：被告乙○○明知其並未與人發生車禍，竟於八十五年二月五日
    ，在台北縣板橋市○○路二六九號，向己○○佯稱：其與人發生車禍，須賠償他
    人一千元，希己○○先借其一千元，使己○○信以為真，將一千元交與乙○○，
    嗣經己○○查無車禍情事，始知受騙，案經己○○之父庚○○訴請偵辦，因認被
    告乙○○涉有詐欺犯行等情。訊據被告乙○○堅決否認涉有上開詐欺犯行，辯稱
    伊確實在中和市○○路和中山路口與摩托車騎士發生擦撞，因摩托車要左轉，伊
    要直走而碰到，因己○○所開診所就在車禍地點五十步左右，故向其借錢賠償，
    而未報警，對方亦未留電話、地址等情（見八十八年十二月二十三日本院訊問筆
    錄）。證人己○○雖證稱：因其附近很熟，有問過當地檳榔攤有無如被告身影之
    人與人發生車禍，他們都說根本沒有等語。惟所詢問之人既未目睹車禍，實不足
    證明車禍並未發生，尚難憑以認定被告乙○○確有詐騙一千元之情形。惟因公訴
    人認被告乙○○此部分犯行與前開論罪部分有連續犯之裁判上一罪關係，爰不另
    為無罪之諭知。
六、移送併辦意旨又略以：被告乙○○意圖為自己不法之所有，於八十五年九月三日
    將非其所有之ＡＹ─四五六八號自用小客車送至將美汽車股份有限公司（下稱將
    美公司）修護，並向將美公司負責人辛○○詐借一萬五千元，言明與修車費用一
    併償還，嗣車輛修竣，通知被告乙○○前來取車還款，被告乙○○竟避不見面，
    辛○○始知受騙。又被告乙○○於八十六年十月十七日持曾月秋所遺失付款人中
    國商業銀行三重分行、票號一五八八九０號、金額五萬元之支票，在該支票背面
    偽造吳來旺之背書，至廖麗花經營店內消費等情，因認被告乙○○另涉有連續詐
    欺罪嫌，且與本案有連續犯之裁判上一罪之關係，移請併辦等情。按連續犯之所
    謂出於概括犯意，必須其多次犯罪行為自始均在一個預定犯罪計劃以內，出於主
    觀上始終同一犯意之進行，若中途另有新犯意發生，縱所犯為同一罪名，究非連
    續其初發的意思，即不能成立連續犯，有最高法院七十年臺上字第六二九六號判
    例可參。本件移送併辦意旨所指被告乙○○另於八十五年九月間及八十六年十月
    間涉犯詐欺罪嫌，因其所犯時間距本案犯罪時間已相隔有八月及一年十月，時間
    並非緊接，足見被告乙○○並非基於同一之概括犯意所為，即與本件犯罪不生連
    續犯之裁判上一罪關係，依刑事訴訟法第二百六十八條之規定，本院自不得併為
    審判，應退回由檢察官另為適法之處理。
據上論斷，應依刑事訴訟法第三百六十九條第一項前段、第三百六十四條、第二百九
十九條第一項前段，刑法第二十八條、第五十六條、第三百三十九條第一項、第四十
七條，罰金罰鍰提高標準條例第一條前段，判決如主文。
本案經檢察官呂丁旺到庭執行職務。
中    華     民     國      八十九      年      十      月     十八     日
                            臺灣高等法院刑事第二十四庭
                                審判長法  官  陳  貽  男
                                      法  官  陳  憲  裕
                                      法  官  聶  齊  桓
右正本證明與原本無異。
檢察官如不服本判決應於收受送達後十日內向本院提出上訴書狀，其未敘述上訴之理
由者並得於提起上訴後十日內向本院補提理由書（均須按他造當事人之人數附繕本）
。
被告不得上訴。
                                      書記官  陳  思  云
中    華     民     國      八十九      年      十      月     十九     日
附錄：本案論罪科刑法條全文
刑法第三百三十九條：
意圖為自己或第三人不法之所有，以詐術使人將本人或第三人之物交付者，處五年以
下有期徒刑、拘役或科或併科一千元（已提高十倍為一萬元）以下罰金。
┌───────────────────────────────────┐
│附表一                                  共計一百九十五萬元            │
├──┬─────┬──────┬───┬─────┬─────┬───┤
│編號│票    號  │付  款  人  │發票人│發  票  日│  金  額  │備  註│
│    │          │            │      │          │（新台幣）│      │
├──┼─────┼──────┼───┼─────┼─────┼───┤
│一  │DA0000000 │臺灣土地銀行│楊家成│85.01.10  │  五萬元  │      │
│    │          │新莊分行    │      │          │          │      │
├──┼─────┼──────┼───┼─────┼─────┼───┤
│二  │DA0000000 │同上        │同上  │85.01.15  │  二十萬元│      │
├──┼─────┼──────┼───┼─────┼─────┼───┤
│三  │DA0000000 │同上        │同上  │85.01.15  │  十三萬元│      │
├──┼─────┼──────┼───┼─────┼─────┼───┤
│四  │DA0000000 │同上        │同上  │85.01.10  │  十五萬元│      │
├──┼─────┼──────┼───┼─────┼─────┼───┤
│五  │DA0000000 │同上        │同上  │85.01.10  │三萬五千元│      │
├──┼─────┼──────┼───┼─────┼─────┼───┤
│六  │DA0000000 │同上        │同上  │85.01.10  │十八萬五千元      │
├──┼─────┼──────┼───┼─────┼─────┼───┤
│七  │DA0000000 │同上        │同上  │85.03.15  │二十五萬元│      │
├──┼─────┼──────┼───┼─────┼─────┼───┤
│八  │DA0000000 │同上        │同上  │85.04.05  │  二十萬元│      │
├──┼─────┼──────┼───┼─────┼─────┼───┤
│九  │DA0000000 │同上        │同上  │85.01.15  │  二十萬元│      │
├──┼─────┼──────┼───┼─────┼─────┼───┤
│十  │DA0000000 │同上        │同上  │85.01.30  │三十萬元│      │
├──┼─────┼──────┼───┼─────┼─────┼───┤
│十一│DA0000000 │第一商業銀行│同上  │84.12.20  │二十五萬元│      │
│    │          │新莊分行    │      │          │          │      │
├──┴─────┴──────┴───┴─────┴─────┴───┤
│附表二                                  共計二百三十四萬五千元        │
├──┬─────┬──────┬───┬─────┬─────┬───┤
│編號│票    號  │付  款  人  │發票人│發  票  日│  金  額  │備  註│
│    │          │            │      │          │（新台幣）│      │
├──┼─────┼──────┼───┼─────┼─────┼───┤
│一  │BZ0000000 │中國信託商業│帛利企│85.03.05  │十七萬五千│      │
│    │          │商業銀行新店│業有限│          │元        │      │
│    │          │分行        │公司  │          │          │      │
│    │          │            │楊家成│          │          │      │
├──┼─────┼──────┼───┼─────┼─────┼───┤
│二  │BZ25183   │同上        │同上  │85.03.15  │二十五萬元│      │
├──┼─────┼──────┼───┼─────┼─────┼───┤
│三  │BZ25194   │同上        │同上  │85.03.15  │  十五萬元│      │
├──┼─────┼──────┼───┼─────┼─────┼───┤
│四  │BZ25175   │同上        │同上  │85.03.30  │  三十萬元│      │
├──┼─────┼──────┼───┼─────┼─────┼───┤
│五  │BZ0000000 │同上        │同上  │85.03.30  │  三十萬元│      │
├──┼─────┼──────┼───┼─────┼─────┼───┤
│六  │BZ0000000 │同上        │同上  │85.04.10  │  五十萬元│      │
├──┼─────┼──────┼───┼─────┼─────┼───┤
│七  │TB0000000 │華南商業銀行│帛利企│85.03.30  │三十二萬元│      │
│    │          │新店分行北新│業有限│          │          │      │
│    │          │辦事處      │公司  ││          │      │
│    │          │            │楊家成│          │          │      │
├──┼─────┼──────┼───┼─────┼─────┼───┤
│八  │TB0000000 │同上        │同上  │85.04.10  │三十五萬元│      │
├──┴─────┴────────────────┴─────┴───┤
│附表三                          共計一百二十七萬五千元                │
├──┬─────┬──────┬───┬─────┬─────┬───┤
│編號│票    號  │付  款  人  │發票人│發  票  日│  金  額  │備  註│
│    │          │            │      │          │（新台幣）│      │
├──┼─────┼──────┼───┼─────┼─────┼───┤
│一  │EX0000000 │台北縣中和地│乙○○│85.02.05  │十三萬元  │      │
│    │          │區農會連城分│      │          │          │      │
│    │          │部          │      │          │          │      │
├──┼─────┼──────┼───┼─────┼─────┼───┤
│二  │EX0000000 │同上        │同上  │85.02.10  │  二十萬元│      │
├──┼─────┼──────┼───┼─────┼─────┼───┤
│三  │EX0000000 │同上        │同上  │85.03.20  │  四十萬元│      │
├──┼─────┼──────┼───┼─────┼─────┼───┤
│四  │EX0000000 │同上        │同上  │85.02.15  │    九萬元│      │
├──┼─────┼──────┼───┼─────┼─────┼───┤
│五  │EX0000000 │同上        │同上  │85.01.15  │    八萬元│      │
├──┼─────┼──────┼───┼─────┼─────┼───┤
│六  │EX0000000 │同上        │同上  │85.01.18  │二十一萬五千元    │
├──┼─────┼──────┼───┼─────┼─────┼───┤
│七  │EX0000000 │同上        │同上  │85.01.16  │  十五萬元│      │
├──┴─────┴────────────────┴─────┴───┤
│附表四                                  共計三十六萬元                │
├──┬─────┬──────┬───┬─────┬─────┬───┤
│編號│票    號  │付  款  人  │發票人│發  票  日│  金  額  │備  註│
│    │          │            │      │          │（新台幣）│      │
├──┼─────┼──────┼───┼─────┼─────┼───┤
│一  │UM0000000 │台灣省合作金│一昌建│85.02.30  │十八萬元  │偽造「│
│    │          │庫迴龍支庫  │材行  │          │          │戊○○│
│    │          │            │徐正雄│          │          │」署押│
├──┼─────┼──────┼───┼─────┼─────┼───┤
│二  │UM0000000 │同上        │同上  │85.03.10  │十八萬元  │偽造「│
│    │          │            │      │          │          │戊○○│
│    │          │            │      │          │          │」署押│
├──┴─────┴──────┴───┴─────┴─────┴───┤
│附表五                                                                │
├──┬─────┬──────┬───┬─────┬─────┬───┤
│編號│票    號  │付  款  人  │發票人│發  票  日│  金  額  │備  註│
│    │          │            │      │          │（新台幣）│      │
├──┼─────┼──────┼───┼─────┼─────┼───┤
│一  │UM0000000 │台灣省合作金│一昌建│85.02.30  │十八萬元  │      │
│    │          │庫迴龍支庫  │材行  │          │          │      │
│    │          │            │徐正雄│          │          │      │
└──┴─────┴──────┴───┴─────┴─────┴───┘


司法院資訊處製作；財團法人民間司法改革基金會備份。
